【裁判字號】    95,交聲,38
【裁判日期】    950418
【裁判案由】    聲明異議
【裁判全文】
臺灣屏東地方法院交通事件裁定          95年度交聲字第38號
原處分機關  交通路公路總局高雄區監理所屏東監理站
異  議  人  甲○○
上列異議人因違反道路交通管理處罰條例案件，對於交通部公路
總局屏東監理站中華民國95年1 月26日所為之處分（原處分案號
：屏監違字第裁82-GC0000000號、屏監違字第裁82-GC0000000號
），聲明異議，本院裁定如下：
    主  文
交通部公路總局屏東監理站九十五年一月二十六日屏監違字第裁
八二─ＧＣ0000000號裁決書所為之處分撤銷。
前項撤銷部分，甲○○不罰。
其餘異議駁回。
    理  由
一、原處分機關以：異議人即受處分人甲○○於民國94年11月26
    日15時20分，駕駛車牌號碼203-FC號營業一般大客車，在臺
    中市○○路與朝富路路口，因汽車駕駛人於公路車站（裁決
    書誤載為交通頻繁處所）違規攬客營運妨害交通秩序及不服
    從交通勤務警察稽查之違規，為臺中市警察局第六分局以中
    市警交字第GC0000000 號、中市警交字第GC0000000 號舉發
    違反道路交通管理事件通知單舉發，爰依道路交通管理處罰
    條例第38條第1 項、第60條第2 項第1 款之規定，合計裁處
    罰鍰新臺幣3,000 元，並依同條例第63條第1 項第1 款（裁
    決書漏載第1 款）之規定記違規點數1 點之處分。
二、異議意旨略謂：當時公車格內有自小客車違規停車，致使異
    議人所駕之車輛無法停靠停車位載客而迫使旅客至停車格前
    攔車，又警方查核大客車，異議人已配合提供證件，因認為
    沒有違規始拒絕在罰單上簽名，為此聲明異議，請求撤銷原
    處分云云。
三、按汽車駕駛人，於公路車站，違規攬客營運，妨害交通秩序
    者，處新臺幣1,500 元以上3,000 元以下罰鍰；又汽車駕駛
    人有第38條第1 項之情形者，除依原條款處罰鍰外，並予記
    違規點數1 點，道路交通管理處罰條例第38條第1 項、第63
    條第1 項分別定有明文。再道路交通管理處罰條例第38條第
    1 項之立法目的，係禁止行為人為貪一己之便不遵守交通法
    規占用車道，而剝奪用路人之順暢通行權致影響交通秩序，
    而公路車站易因行為人之違規攬客營運行為造成交通秩序混
    亂，故予明文禁止，又所謂違規攬客營運，係行為人違反道
    路交通管理處罰條例規定為積極或消極之搭載乘客之行為，
    縱消極受乘客招手而搭載亦足當之。
四、查本件異議人即受處分人甲○○於94年11月26日15時20分，
    駕駛上開營業一般大客車，在臺中市○○路與朝富路路口，
    因汽車駕駛人於公路車站違規攬客營運，妨害交通秩序之違
    規，為臺中市警察局第六分局西屯派出所警員乙○○舉發之
    事實，有臺中市警察局中市警交字第GC0000000 號舉發違反
    道路交通管理事件通知單及臺中市警察局第三分局95年1 月
    13日中分三交字第0950012679號函各1 紙（見本院卷第7 頁
    、第9 頁）附卷可稽。又證人即舉發本件違規之警員乙○○
    到庭結證稱：本件是伊舉發，當時伊在中港路、朝富路口執
    勤，有客人在路邊公車站牌攔車，異議人駕車就停在路中間
    載客，伊吹哨子叫異議人趕快離開，異議人不理伊，伊才上
    前開罰單，當時公車停車格內無其他車輛停靠等語（見本院
    卷第27頁正面）。再據異議人所駕上開車輛之監視錄影帶顯
    示：異議人所駕駛之車輛行經中港路之慢車道，駛近朝富路
    口處，慢車道旁之公車專用停車格有1 部黑色自用小客車佔
    用，待客車駛近，該自小客車即行駛離，適有乘客招手攔車
    ，異議人駕駛之車輛隨即停車攔客，異議人所駕駛車輛停止
    點左側車輪靠近白色雙實線，右側車輪於公車專用停車格內
    靠外邊線，並未完全停止於公車專用格內，而讓乘客上車等
    情，亦據本院勘驗屬實（本院卷第27頁反面），證人乙○○
    之上開證述經核與監視畫面相符，故證人乙○○勤務之執行
    並無疏失或誤判可言，其所證應屬可採，足認異議人於近朝
    富路之中港路慢車道上停車攬客而未緊靠度路邊停車，異議
    人稱因有其他車輛停在公車專用格內致其無法停靠停車位載
    客云云，顯與事實不符而不可採，以臺中市○○路為上下中
    山高速公路之重要聯絡道路，貿然在慢車道上停車攬客自會
    剝奪其他用路人之順暢通行權致影響交通秩序，是異議人確
    有為此部分之違規事實，應堪認定，異議人雖執前詞異議，
    然警員乙○○就本件勤務之執行並無任何疏失或誤判可言，
    已如上述，則本院認既無證據足證舉發警員乙○○有捏造事
    實違法取締之情事，異議人片面主張舉發有誤，自屬無據，
    原處分機關依據上述規定，裁處罰鍰新臺幣2,100 元，並記
    違規點數1 點，核無不當，異議人就此部分之異議為無理由
    ，應予駁回。
五、次查，證人乙○○復到庭結證稱：另張罰單開不服警員稽查
    是因為異議人叫伊（罰單）開輕一點就簽，並說如果開違規
    攬客的罰單，他就拒絕簽名且要申訴伊，開單時知道異議人
    的資料，是從行照、駕照上得知，拒絕簽名（的話）是可以
    公示送達，但是異議人是拒絕收受罰單，所以伊認為異議人
    不服取締，通常不服取締情況是因當事人逃逸，或不給行照
    、駕照等語（見本院卷第27頁），核與異議人所稱因不服遭
    警員以違規攬客為由開罰單始拒絕在罰單上簽名之情相符，
    並有臺中市警察局中市警交字第GC0000000 號、中市警交字
    第GC0000000 號舉發違反道路交通管理事件通知單各1 紙附
    卷可稽，觀諸上開舉發單均係警員當場填製，顯見異議人已
    於警員稽查時出示行車執照及駕駛執照，並無不服從指揮、
    稽查之情事。又按交通勤務警察於行為人有違反道路交通處
    罰條例之情形，經當場舉發者，固應將舉發通知單填記後交
    付該行為人簽名或蓋章收受之，但經行為人拒絕簽章者，於
    記明其事由後，視為已收受，違反道路交通管理事件統一裁
    罰基準及處理細則第11條第1 項第1 款定有明文，並不因行
    為人拒絕簽收舉發單導致舉發之效力有別，本件異議人既已
    於警方稽查時出示行車執照及駕駛執照，斷無僅因異議人對
    交通勤務警察之舉發存有不同意見拒絕簽收舉發通知單，即
    逕謂係不服從指揮、稽查，又另製單再為舉發之理甚明，故
    本件既未見異議人有何不服從交通勤務警察之指揮、稽查情
    事，又無其他積極事證相佐，自難逕認異議人即有上揭違規
    行為，異議人此部分之異議為有理由，自應由本院將原處分
    撤銷，並另為不罰之諭知，以資適法。
六、據上論斷，應依道路交通案件處理辦法第19條、第20條前段
    ，裁定如主文。
中    華    民    國    95    年    4     月    18    日
                    交通法庭    法  官  林家聖
以上正本證明與原本無異。
如不服本裁定應於收受送達後5 日內向本院提出抗告書狀敘述抗
告之理由抗告於台灣高等法院高雄分院。
中    華    民    國    95    年    4     月    20    日
                                書記官  莊正彬


司法院資訊處製作；財團法人民間司法改革基金會備份。
